臺灣臺中地方法院刑事判決　96年度交訴字第299號
公　訴　人　臺灣臺中地方法院檢察署檢察官
被　　　告　乙○○
上列被告因公共危險等案件，經檢察官提起公訴（九十六年度偵
字第二○三八三號），被告於本院受命法官行準備程序時，對於
犯罪事實為有罪之陳述，經本院合議庭裁定由受命法官獨任適用
簡式審判程序，判決如下：
    主    文
乙○○駕駛動力交通工具肇事，致人受傷而逃逸，處有期徒刑陸
月，如易科罰金，以新臺幣壹仟元折算壹日。緩刑貳年，並向指
定之公益團體、地方自治團體或社區提供肆拾小時之義務勞務，
緩刑期間付保護管束。
    犯罪事實
一、乙○○於民國九十六年五月三十一日晚間，騎乘車牌號碼Ｉ
    ＣＷ－八三九號重型機車，沿臺中市西屯區西林巷三十之四
    九號旁之巷道往西林巷方向行駛。於同日晚間十八時許，途
    經該路段與西林巷口時，原應注意車輛行駛時，駕駛人應注
    意車前狀況，隨時採取必要之安全措施及汽車行駛至交岔路
    口，轉彎車應讓直行車先行。而依當時天候晴、日間自然光
    線、柏油路面乾燥無缺陷、無障礙物、視距良好，又無不能
    注意之情事，竟疏於注意及此，貿然進入上開交岔路口，欲
    左轉西林巷往西屯路方向行駛。適甲○○騎乘車牌號碼ＪＪ
    Ｉ－一六八號重機車，沿西林巷由西屯路往福雅路方向直行
    駛入上開交岔路口，亦未注意車前狀況，致甲○○之右側車
    身與乙○○之車頭在西林巷三十之四九前號發生碰撞，甲○
    ○因而人車倒地，並受有頭部外傷致頭痛、嘔吐等傷害（傷
    害部分業經臺中市西屯區調解委員會調解成立，由本院另行
    審結）。詎乙○○肇事後，僅將甲○○之機車移置一旁，因
    聽聞甲○○表示欲報警處理，旋騎車逃逸離去，未對甲○○
    施以救護或採取其他必要之救助措施，亦未待警到場處理。
    嗣經路人記下乙○○之車牌號碼，甲○○於翌日至醫院就診
    並報警處理，始循線查獲。
二、案經被害人甲○○訴由臺中市警察局第六分局報告臺灣臺中
    地方法院檢察署檢察官偵查起訴。
    理    由
一、上揭肇事逃逸之犯罪事實，已據被告乙○○於本院審理中供
    認不諱，核與告訴人指訴之情節相符，並有道路交通事故現
    場圖、道路交通事故調查報告表（一）、（二）、道路交通
    事故談話紀錄表、道路交通事故肇事逃逸追查表、道路交通
    事故補充資料表、職務報告、行政院國軍退除役官兵輔導委
    員會臺中榮民總醫院診斷證明書各一份及照片九張附卷可稽
    。被告於本院審理時自白犯罪，應與事實相符。按汽車駕駛
    人駕駛汽車肇事致人受傷或死亡，應即採取救護或其他必要
    措施，並向警察機關報告，不得駛離或逃逸，道路交通管理
    處罰條例第六十二條第一項定有明文。又因道路交通事故之
    發生，常非於己之鄰親家里，時有告救不能情事，乃科以肇
    事者須即採取救護或其他必要措施，並應向警察機關報告之
    法定義務，以防因就醫延誤致生無謂傷亡，並俾得通知傷亡
    者家屬到場，以明責任，是凡肇事人於行車肇事致人受傷或
    死亡，未即採取救護或其他必要措施，並向警察機關報告，
    即駕車逃逸者，均應依該規定處罰，至其嗣後是否受刑事訴
    追及已否與被害人達成民事和解，賠償損失，對其應受處罰
    乙節，並不生影響。職是之故，汽車駕駛人駕駛汽車肇事，
    不論其責任之歸屬為何，即有義務留在肇事現場，採取救護
    或其他必要措施，並向警察機關報告，以維護他人之生命與
    其他用路人之交通安全。其立法目的，既係促使駕駛人於肇
    事致死傷後，能對被害人即時救護，報告警察機關，以減少
    死傷，是該罪之成立祇以行為人有駕駛動力交通工具肇事，
    致人死傷而逃逸之事實為已足，至行為人之肇事有否過失，
    則非所問（最高法院九十二年度臺上字第四四六八號刑事判
    決參照）。本件被告乙○○駕駛車輛撞擊告訴人甲○○致其
    人車倒地，且對告訴人當場受有傷害已有認識，其竟未採取
    救護或其他必要措施，並向警察機關報告，即竟行駕車離去
    嗣經警循線查獲，其肇事逃逸已甚灼然。是被告肇事逃逸之
    犯行，堪以認定。
二、核被告所乙○○為，係犯刑法第一百八十五條之四之肇事逃
    逸罪。爰審酌被告肇事後更棄被害人甲○○於不顧，其罪行
    甚重，惟念其犯罪後業與告訴人甲○○達成和解，有臺中市
    西屯區調解委員會調解書存卷可參，告訴人表示不願追究，
    表明撤回刑事告訴之意思，取得被害人諒解，犯罪後態度尚
    稱良好等一切情狀，從輕量處如主文所示之刑，並諭知易科
    罰金之折算標準。又查被告前未曾受有期徒刑以上刑之宣告
    ，有臺灣高等法院被告全國前案紀錄表及臺灣臺中地方法院
    檢察署刑案資料查註紀錄表在卷可按。被告因一時失慮致犯
    本罪，其經此偵審教訓，當知謹慎而無再犯之虞，本院認所
    宣告之刑，以暫不執行為宜，爰併宣告緩刑二年，以勵自新
    。惟被告肇事逃逸，守法觀念顯有不足，為使被告於緩刑期
    間內，仍深知戒惕，避免緩刑之宣告遭撤銷，且導正其行為
    與法治之觀念，爰併宣告其於緩刑期間內，向指定之公益團
    體、地方自治團體或社區，提供四十小時之義務勞務，並依
    刑法第九十三條第一項第二款之規定，應於緩刑期間付保護
    管束，期能使被告於義務勞務過程及保護管束期間，確切明
    瞭其行為所造成之損害，並培養正確法治觀念。至於被告究
    應向何公益團體、地方自治團體或社區提供義務勞務，屬執
    行之問題，應由執行檢察官斟酌全案情節及各公益團體、地
    方自治團體或社區之需求，妥為指定，併予敘明。
據上論斷，應依刑事訴訟法第二百七十三條之一第一項、第二百
九十九條第一項前段，刑法第一百八十五條之四、第四十一條第
一項前段、第七十四條第一項第一款、第二項第五款、第九十三
條第一項第二款，判決如主文。
本案經檢察官張桂芳到庭執行職務。
中　　華　　民　　國　　96　　年　　10　　月　　26　　日
                  交通法庭  法　官  張清洲
以上正本證明與原本無異。
如不服本判決，應於收送達後十日內向本院提出上訴書狀（應敘
述具體理由並附繕本）。
上訴書狀如未敘述理由，應於上訴期間屆滿後二十日內補提理由
書於本院。
                            書記官　沈筱玲
中　　華　　民　　國　　96　　年　　10　　月　　26　　日
附錄論罪科刑法條
刑法第一百八十五條之四：
駕駛動力交通工具肇事，致人死傷而逃逸者，處六月以上五年以
下有期徒刑。
